【裁判字號】    90,易,645
【裁判日期】    900509
【裁判案由】    妨害名譽
【裁判全文】
臺灣臺南地方法院刑事判決                            九十年度易字第六四五號
    公  訴  人  臺灣台南地方法院檢察署檢察官
    被      告  丙○○
    選任辯護人  陳昭峰律師
右列被告因妨害名譽案件，經檢察官提起公訴（九十年度偵字第一○○○五號），本
院判決如左：
    主  文
丙○○無罪。
    理  由
一、公訴意旨略以：被告丙○○係台南縣私立港明高級中學之代理董事長，因召集改
    選該校第十三屆董事會與校內不同派系之董事發生糾紛；意圖散布於眾，於民國
    八十九年八月二十五日未經學校董事會決議或授權，擅自以代理董事長名義，分
    別向教育部、行政院院長、行政院研考會、教育部部長、教育部中等
    教育司、教育部法規會、教育部中部辦公室、教育部中部辦公室王主任、
    立法院梁立委牧養、(10)行政院呂顧問昱及立法院蕭立委苑渝等十餘單位及個人
    ，寄發台南縣私立港明高級中學董事會港（十二）董會（89）字第二二號函，函
    內說明欄第六點載稱：「西港坊間盛傳，被停職之董事長黃慶芳等消極派董事與
    鈞部中（部）辦公室已講好，消極派董事故意拒不出席董事會，使第十三屆董事
    之選舉不成，鈞部中（部）辦室即解除全體董事之職務並進而接管本會，另指定
    消極派董事會同推選包括原有消極派董事黃慶芳、黃慶雲、黃勝家、洪進財、林
    修、陳榮進、楊文福等人，及與守舊派董事長黃慶芳過往甚密之李裕榮（黃慶芳
    之祕書）、李德和（黃慶雲之女婿）、許石城、甲○○、陳峨松（實為崧之別字
    ）、吳玉蘭等人擔任新董事，以合法手段掩護非法，達到非法之少數接收合法之
    多數之目的；或指定致遠管理學院相關人士組織董事會，以達實質接收港明中學
    資源之目的，請鈞部防範上開情況之發生，免致『主管機關與少數勾串，以合法
    掩護非法，以小吃大』之瀆職疑義。」等文字，指摘甲○○、乙○○等人與政府
    主管官員暗中往來，私下勾結欲對學校圖謀不軌，而傳述足以毀（貶）損告訴人
    甲○○及乙○○社會名譽、地位之事項。因認告丙○○涉有刑法第三百十條第二
    項、第一項之加重誹謗罪嫌。
二、按犯罪事實應依證據認定之，無證據不得推定其犯罪事實；又不能證明被告犯罪
    或其行為不罰者，應諭知無罪之判決，此刑事訴訟法第一百五十四條、第三百零
    一條第一項分別定有明文；又告訴人之告訴，係以使被告受刑事訴追為目的，是
    其陳述是否與事實相符，仍應調查其他事實以資審認，始得為被告不利之認定；
    又認定不利於被告之事實，須依積極證據，茍積極證據不足為不利於被告事實之
    認定時，即應為有利於被告之認定，更不必有何有利之證據，此最高法院五十二
    年台上第一三○○號、第三十年上字第八一六號著有判例可資參照。
三、本件公訴人認被告涉有妨害名譽罪嫌，無非以上揭事實，業據告訴人甲○○、乙○○指訴明確，及證人黃河東於偵查中證述：伊並沒有講董事和教育部官員掛
    （有往來）的事，伊只是向丙○○說有些人將來會作董事，伊有講人的名字，但
    是講那些人我忘記了，但伊絕對沒有說有董事和教育部官員掛的事，伊也沒有
    聽人家說這樣子等證詞，且有港明高級中學董事會八十九年八月二十五日港中（
    十二）董會（八九）字第二二號函一份資為依據。
四、訊據被告堅決否認有右揭犯行，辯稱：伊雖寄發上述函文給教育部等十個機關或
    首長或立法委員等，但這個函只是一個陳情書，沒有其他目的，又受文者都是教
    育的單位或曾參與港明中學董事會糾紛協調者，並無有散布之事實，伊無貶損告
    訴人名譽的意思等語。
五、按告訴人之告訴，係以使被告受刑事訴追為目的，是其陳述是否與事實相符，仍
    應調查其他證據以資審認，最高法院五十二年度台上字第一三００號著有判例。
    經查：被告將上揭港明高級中學董事會八十九年八月二十五日港中（十二）董會
    （八九）字第二二號函發給教育部、行政院院長、行政院研考會、教育部部長、
    教育部中等教育司、教育部法規會、教育部中部辦公室、教育部中部辦公室主任
    、立法委員梁牧養、蕭苑渝、行政院顧問呂昱等，雖係屬特定之多數人，但刑法
    上之毀謗罪，除必有散布於眾之意圖外，尚須具備妨害他人名譽或社會地位之故
    意，且所指謫或傳述之事實，須足以毀損他人名譽或社會地位之要件。觀之被告
    所為函文說明第六點：「西港鄉坊間盛傳，被停職之董事長黃慶芳等消極派董事
    與鈞部中部辦公室已講好，消極派董事故意拒不出席董事會，使第十三屆董事之
    選舉不成，鈞部中辦室即解除全體董事之職務並進而接管本會，另指定消極派董
    事會同推選包括原有消極派事黃慶芳、黃慶雲、黃勝家、洪進財、林修、陳榮進
    、楊文福等人，及與守舊派董事長廣慶芳過往甚密之李裕榮（黃慶芳之祕書）、
    李德和（黃慶雲之女婿）、許石城、甲○○、陳峨松、吳玉蘭等人擔任新董事，
    以合法手段掩護非法，達到非法之少數接收合法之多數之目的，或指定致遠管理
    學院相關人士組織董事會，以達實質接收港明中學資源之目的，請鈞部防範上開
    情況之發生，免致『主管機關與少數勾串，以合法掩護非法，以小吃大』之瀆職
    疑議」，上開函文係將西港坊間盛傳之港明高級中學董事會董事長被停職後之派
    系糾紛及改選問題，陳情予職掌教育事務之教育部及各機關或首長或立法委員注
    意，其目的是為防免陳情函說明第六點所指之情事發生，自難認被告所為上開函
    文有妨害他人名譽之故意。又當時被告係港明高級中學之代理董事長，於該校董
    事會即將改選之際，本於職權就該校董事會各派系運作之情形，發函上陳教育部
    等機關首長，縱未經該校董事會決議或授權，於法並無違誤。再者，上開函文僅
    指告訴人甲○○及乙○○與守舊派董事長黃慶芳「過往甚密」，並未指其二人有
    何非法之情事或勾結，且縱其等苟真被指派為該校董事會新任董事，對其等名譽
    或社會地位亦無貶損之虞。綜上所述，參互印證，告訴人之指述既與事實尚有出
    入，自不得僅憑被告有寄發上揭函件，即遽認定被告確有之妨害名譽之犯行。被
    告所辯尚非顯違常情，洵堪採信。
六、據上所陳，本件依調查所得證據尚不足以證明被告確有妨害名譽之犯行，此外復
    查無其他積極證據足資證明被告有右述犯行，揆諸首開說明，犯罪尚屬不能證明
    ，應為無罪之諭知。
據上論斷，應依刑事訴訟法第三百零一條第一項，判決如主文。
本件經檢察官      到庭執行職務。
中    華    民    國      九十      年      五          月        九    日
                              臺灣臺南地方法院刑事第五庭
                                  法官  謝瑞龍
右正本證明與原本無異。
如不服本判決應於送達後十日內向本院提出上訴狀（應附繕本）。
                                  書記官 黃國晉
中    華    民    國      九十      年      五          月        九    日


司法院資訊處製作；財團法人民間司法改革基金會備份。
